行  政  法  院  裁  定                            八十七年度裁字第七七二號
    聲  請  人  乙○○
                甲○○
右聲請人因收回被徵收土地事件，對本院中華民國八十七年二月十九日八十七年度裁
字第一四八號裁定，聲請再審。本院裁定如左︰
    主  文
再審之聲請駁回。
    理  由
按當事人對於本院所為之裁定聲請再審，必須原裁定具有行政訴訟法第二十八條所列
各款情形之一者，始得為之，此觀之同法第三十條準用第二十八條之規定殊明。惟行
政訴訟法第二十八條第十條所謂發見未經斟酌之重要證物者，係指該項證物在前訴訟
程序中即已存在，而當事人不知其存在，現始發見者而言，並以如經斟酌，可受較有
利益之裁判者為限；始得據為再審之理由，本院六十二年判字第六一○號、六十九年
判字第七三六號分別著有判例。本件聲請人前因花蓮縣政府為辦理花蓮市都市計畫文
小四校舍工程，需用坐落花蓮縣花蓮市○○段三八九七地號等六十筆土地，面積二‧
○二九五公頃，乃檢附徵收土地計畫書及圖等有關資料，報經台灣省政府以七十九年
四月六日七九府地二字第一四二八○五號函核准徵收及附帶徵收其地上物，並經內政
部台內地字第八○四二○九號函同意備查，交由花蓮縣政府以七十九年五月九日七
九府地用字第三八三一六號公告，並函知土地所有權人。嗣聲請人於八十五年三月二
十七日以被徵收土地於徵收後，未依計畫使用，自花蓮縣政府請求照原徵收價額收回
其土地建物，經該府於八十五年十二月三日派員至被徵收土地現場會勘後，認所請於
法不合，報請台灣省政府以八十六年一月二十八日八六府地二字第一一八七○號函復
同意依會勘紀錄所擬處理意見，花蓮縣政府遂以八十六年二月二十五日八五府教國字
第一三七二一四號函復聲請人所請歉難辦理，並檢附上開台灣省政府函。聲請人不服
台灣省政府八十六年一月二十八日八六府地二字第一一八七○號函，向內政部提起訴
願，該部訴願決定以台灣省政府八六府地二字第一一八七○號函係上級行政機關本於
行政監督，對所屬下級機關所為之指示，既非直接對聲請人所為之行政行為，更不因
而直接對聲請人發生具體之法律效果，自不能認為行政處分，而對之提起訴願，至聲
請人若對花蓮縣政府八十六年二月二十五日八五府教國字第一三七二一四號函處分不
服，依法應另案向台灣省政府提起訴願，遂從程序上駁回其等訴願，再訴願決定，持
同一見解，從程序上予以駁回，原裁定認均無不合，並以聲請人提起行政訴訟，顯非
適法，而自程序上予以駁回。茲聲請人主張，原裁定有行政訴訟法第二十八條第十款
之再審原因，對之聲請再審，並以花蓮縣政府八十五年四月十七日八五府教國字第三
五六五○號函、聲請人等八十五年六月三十日訴願書以及台灣省政府八十五年十一月
二十一日八五府訴一字第一七一五○九號訴願決定書，為原裁定未經斟酌之重要證物
。惟查上開證物在前訴訟程序均已存在，聲請人未據說明不知其存在，現始發現之情
形，與首開當事人發現未經斟酌之重要證物之說明，已有未合。況台灣省政府上開裁
定撤銷原處分之理由，係指摘該案原處分程序不合。本件花蓮縣政府依法報請台灣省
政府同意花蓮縣政府之處理意見後，再據以函覆聲請人，並不因此即使台灣省政府成
為原處分機關，台灣省政府八十六年一月二十八日八六府第二字第一一八七○號函亦
不能因而對聲請人發生法律效果而成為行政處分。是以以上證物縱經斟酌，並不能使
聲請人受較有利益之裁判，自難謂原裁定有行政訴訟法第二十八條第一款之再審原因
。至聲請人再審理由追加(一)之主張，亦無一與行政訴訟法第二十八條所列各款再審事
由相符。本件原裁定既無再審理由，聲請人所為實體上主張，自無從審酌。
據上論結，本件再審之聲請為無理由，爰依行政訴訟法第三十三條、民事訴訟法第五
百零七條、第五百零二條第二項，裁定如主文。
中    華    民    國     八十七      年      六      月     二十五      日
                    行 政 法 院 第 二 庭
                                審 判 長 評  事      徐  樹  海
                                         評  事      鄭  淑  貞
                                         評  事      黃  璽  君
                                         評  事      彭  鳳  至
                                         評  事      黃  合  文
右  正  本  證  明  與  原  本  無  異
                                         法院書記官  王  福  瀛
中    華    民    國     八十七      年      六      月     二十五      日
